【裁判字號】    97,消債抗,497
【裁判日期】    971216
【裁判案由】    聲請更生程序
【裁判全文】
臺灣高雄地方法院民事裁定           97年度消債抗字第497號
抗  告  人  甲○○
                        號
上列當事人因消費者債務清理事件聲請清算，對本院於民國97年
11月8 日所為97年度審消債清字第78號裁定提起抗告，本院裁定
如下：
    主  文
抗告駁回。
抗告程序費用新臺幣壹仟元由抗告人負擔。
    理  由
一、抗告意旨略以：抗告人曾依中華民國銀行公會會員辦理消費
    金融案件無擔保債務協商機制，參與協商，惟因協商後，每
    月應繳納之協商金額，已逾新臺幣（下同）2 萬元以上，而
    超過抗告人所有薪資之2/3 ，故使抗告人無法履行協商，而
    遭債權人陸續提起訴訟，進而對抗告人進行強制執行之程序
    而扣押薪資；抗告人在所餘薪資僅數仟元之情形下，方提起
    本件清算之聲請。而抗告人於接獲原審補正之裁定後，確有
    去電銀行公會與債權人中國信託商業銀行（以下簡稱中信銀
    行）表明需補行協商；惟據債權人中信銀行表示因抗告人目
    前薪資所得已遭扣扣，而無法進行協商；雖抗告人向承辦人
    員表明可否出具協商不成立之相關證明，惟遭中信銀行人員
    拒絕，並表明僅能提供申請書，然如抗告人需重新進行聲請
    協商，因所需時間十分冗長，將超過法院裁定命補正之時間
    ，故拒絕抗告人之請求。是以實非抗告人拒不提出再為協商
    之證明，而係銀行惡意阻撓所致；況抗告人現正受數家銀行
    進行強制執行程序，因抗告人所餘款項已不足支付日常生活
    所需之必要費用，遑論再為協商可能再受債權銀行多方阻擾
    之情。綜上，爰依法抗告，並請求廢棄原裁定，另准為抗告
    人開始清算程序之適法裁定等語。
二、按債務人對於金融機構因消費借貸、自用住宅借款、信用卡
    或現金卡契約而負債務，在聲請更生或清算前，應提出債權
    人清冊，以書面向最大債權金融機構請求協商債務清償方案
    並表明共同協商之意旨，消費者債務清理條例（下稱本條例
    ）第151 條第1 項定有明文。又聲請更生或清算不合程式或
    不備其他要件者，法院應以裁定駁回之，但其情形可以補正
    者，法院應定期間先命補正，復為本條例第8 條所明定。
三、經查：抗告人雖曾依照中華民國銀行公會會員辦理消費金融
    案件無擔保債務協商機制，與金融機構成立協商，惟有兆豐
    銀行之自用住宅貸款未參予協商，經原審於97年7 月25日以
    本院97年度審消債清字第78號民事裁定，命抗告人補行協商
    ，該裁定並已於97年8 月1 日送達予抗告人，此有本院送達
    證書在卷可稽（見原審卷第96頁）。然雖抗告人於原審及提
    起本件抗告時，均陳明已向中國信託申請協商云云；惟經原
    審向中信銀行查詢及電詢之結果，據中信銀行陳報並未收受
    聲請人之聲請，有中信銀行陳報狀及本院電話紀錄1 份在卷
    可憑（見原審卷第330 頁）。是本件抗告人聲請清算，顯未
    遵循本條例第151 條第1 項規定對於金融機構因消費借貸、
    自用住宅借款、信用卡或現金卡契約所負債務與全體債權金
    融機構先行債務協商之機制，是本件抗告人聲請清算不合程
    式，且經原審以裁定命補正而未補正，依上說明，自應駁回
    其清算之聲請。原審於調查後駁回抗告人更生之聲請，核無
    不當之處。本件抗告為無理由，應予駁回。又抗告人既係因
    未依原審之補正裁定而為適法之補正，而遭程序上予以駁回
    ，已如前述，則抗告人本件聲請清算有無理由及應否准許，
    自無庸再加以審酌，併予敘明。
四、據上論結，本件抗告為無理由，依消費者債務清理條例第11
    條第2 項、第15條，民事訴訟法第495 條之1 第1 項、第44
    9 條第1 項、第78條，裁定如主文。
中    華    民    國    97    年    12    月    16    日
                    民事第六庭審判長法  官  楊國祥
                                    法  官  林書慧
                                    法  官  李怡諄
上為正本係照原本作成。
本裁定不得抗告。
中    華    民    國    97    年    12    月    16    日
                                    書記官  陳建琪


司法院資訊處製作；財團法人民間司法改革基金會備份。
